【裁判字號】    97,消債抗,115
【裁判日期】    971231
【裁判案由】    更生事件
【裁判全文】
臺灣板橋地方法院民事裁定           97年度消債抗字第115號
抗  告  人  甲○○
代  理  人  莊喬汝律師
            謝孟璇律師
上列抗告人因消費者債務清理事件聲請更生，抗告人對於中華民
國97年9 月8 日本院97年度消債更字第292 號裁定提起抗告，本
院裁定如下：
    主  文
抗告駁回。
抗告程序費用新臺幣壹仟元由抗告人負擔。
    理  由
一、抗告意旨略以：原裁定無非以抗告人經原審諭知補正後，並
    未依限提出記載有「該債權名稱、貨幣種類、有無優先擔保
    權或優先權、擔保權之順位、扣除擔保債權或優先權後之餘
    額及清償額」及其他必要事項之債權清冊為由，駁回抗告人
    之更生聲請；惟抗告人於聲請時已提出由聯合徵信中心（下
    稱聯徵中心）所出具之金融構債權人清冊及民間債權人清冊
    ，惟聯徵中心所出具之債權人清冊，內已詳細記載「授信金
    額、有無擔保品（純信用或是有土地及建物以為擔保）、貨
    幣種類（新臺幣）」，等並未有原裁定所云記載不明確之情
    事；而抗告人所提之民間債權人清冊，上亦已載明「債權人
    姓名、債權金額、債權發生日期、債權人地址、電話」，雖
    未記載「有無優先擔保債權、貨幣種類」，惟一般民間借貸
    多係純信用，若該債權有抵押權等供擔保之情事，則抗告人
    即會特別註明或出示土地所有權狀，是抗告人於原審提出之
    債權人清冊並無不明確之情事；另抗告人雖有固定工作，惟
    家中有2 名現年6 歲及3 歲之幼兒需照顧，若僱請保母勢必
    增加一筆開銷，抗告人之配偶陳佩怡為節省開支，只好放棄
    工作照顧子女，因此一家四口每月新臺幣（下同）5 萬餘元
    之生活費用僅靠抗告人一人支撐等語，詎原裁定逕予駁回抗
    告人之更生聲請，實有未洽，爰請求廢棄原裁定。
二、按債務人聲請更生，應提出財產及收入狀況說明書及其債權
    人、債務人清冊；債權人清冊，應表明下列事項：一、債權
    人之姓名或名稱及地址，各債權之數額、原因及種類。二、
    有擔保權或優先權之財產及其權利行使後不能受滿足清償之
    債權數額。三、自用住宅借款債權，消費者債務清理條例第
    43條第1 項、第2 項定有明文。又債務人聲請更生或清算時
    所提債權人清冊，僅表明有擔保或優先權之財產，未表明其
    權利行使後不能受滿足清償之債權數額者，法院應定其命其
    補正，司法院民國97年4 月10日院臺廳民二字第0970008106
    號函頒之辦理消費者債務清理事件應行注意事項第22項第（
    一）款亦規定甚明。再聲請更生或清算不合程式或不備其他
    要件者，法院應以裁定駁回之，但其情形可以補正者，法院
    應定期間先命補正，消費者債務清理條例第8 條亦有明文規
    定。
三、經查，本件抗告人聲請更生，就有關應提出之「債權人清冊
    」部分，係提出聯徵中心當事人查詢個人資料（信用報告）
    回覆書及所謂之「甲○○民間債權人清冊」（見原審卷第9
    至12頁），原審受理後，認其並未依前揭消費者債務清理條
    例第43條第2 項規定記載明確，乃於97年5 月27日裁定命其
    於收受送達後10日內補正「債權人清冊：有擔保權或優先權
    之財產及其權利行使後不能受滿足清償之債權數額（應記載
    ：該債權之名稱、貨幣種類、有無擔保權及優先權、擔保權
    之順位、扣除擔保債權或優先權後之餘額及清償額）」及其
    餘必要事項；抗告人雖於96年6 月12日具狀補正相關事項，
    惟有關「債權人清冊」部分，僅於狀內記載「債權人清冊：
    請參聲請狀中聲證2 號」等語（參見原審卷第149 頁），仍
    未依法補正，且核抗告人於原審所提聯徵中心之資料、土地
    及建物登記簿謄本（見原審卷第11、151 至154 頁），抗告
    人積欠之債務中，其中關於債權人香港上海匯豐銀行之債務
    係設定抵押權以為擔保，是抗告人當有提出消費者債務清理
    條例第43條第2 項第2 項規定「有擔保權或優先權之財產及
    其權利行使後不能受滿足清償之債權數額」記載事項之債務
    人清冊義務，抗告人既經諭知補正而未依限提出，則依首揭
    規定，本件更生之聲請於法不合，其嗣後於97年9 月1 日所
    為保全處分之聲請亦失所附麗。
四、綜上，本件抗告人聲請更生，顯未依限補正相關資料供原審
    審核。是原裁定依法駁回其更生聲請，並無違誤，抗告人指
    摘原裁定為不當，求予廢棄，為無理由，應予駁回。
五、據上論結，本件抗告為無理由，爰依消費者債務清理條例第
    15條，民事訴訟法第495 條之1 第1 項、第449 條第1 項、
    第95條、第78條，裁定如主文。
中    華    民    國    97    年    12    月    31    日
                  民事第二庭    審判長法  官  蕭胤瑮
                                      法  官  連育群
                                      法  官  鍾啟煌
以上正本證明與原本無異
本裁定不得再抗告
中    華    民    國    97    年    12    月    31    日
                                      書記官  張國仁


司法院資訊處製作；財團法人民間司法改革基金會備份。
